【裁判字號】    97,上易,979
【裁判日期】    980217
【裁判案由】    傷害
【裁判全文】
臺灣高等法院高雄分院刑事判決         97年度上易字第979號
上  訴  人  臺灣高雄地方法院檢察署檢察官
上  訴  人
即  被  告  甲○○
被      告  丁○○
被      告  乙○○
上二人共同
選任辯護人  余景登律師
上列上訴人等因被告等傷害案件，不服臺灣高雄地方法院97年度
易字第850 號中華民國97年10月20日第一審判決（起訴案號：臺
灣高雄地方法院檢察署97年度調偵字第415 號），提起上訴，本
院判決如下：
     主  文
上訴駁回。
甲○○緩刑貳年。
    事實及理由
一、本案經本院審理結果，認原審以被告甲○○傷害犯行罪證明
    確，科處被告甲○○有期徒刑3 月，又以檢察官所提之證據
    尚不足以證明被告丁○○、乙○○確有傷害犯行，因而諭知
    被告丁○○、乙○○無罪，認事用法皆無不合，被告甲○○
    部分之量刑亦稱允當，應予維持，並引用原審判決書記載之
    事實、證據及理由。
二、被告甲○○上訴意旨以：本件係告訴人丙○○先向伊謾罵挑
    釁，並動手抓伊臉部及扯伊衣服，伊只是將她推開，並未打
    ，原判決對伊科刑，已有未當，且量刑亦嫌過重云云。檢察
    官上訴亦略以：被告甲○○擅長肉博拳打工夫，竟在其妻即
    被告丁○○、子即被告乙○○分兩邊拉住丙○○左右手之協
    助下，以拳頭猛擊告訴人之額頭、太陽穴部位所受之傷害嚴
    重，原審僅科處被告甲○○有期徒刑3 月，量刑顯然偏輕，
    且諭知被告丁○○、乙○○無罪，均有未當云云。
三、查被告甲○○確因住處前停車事故與告訴人丙○○發生爭執
    拉扯後，徒手毆打告訴人，致使告訴人受有頭部外傷併腦震
    盪之情，除據告訴人指訴外，並有驗傷診斷書附卷足資佐證
    ，即被告甲○○之妻丁○○於檢察官偵查中亦陳稱當時伊在
    樓上，聽到爭吵聲，下樓查看，看到伊夫與告訴人發生拉扯
    ，而告訴人正在扯伊夫之衣服等語，顯然被告甲○○並非單
    純僅將告訴人推開而已，對照告訴人所受之傷係頭部外傷併
    腦震盪之情，如被告甲○○僅係單純推開告訴人，當不可能
    造成如此傷害，所辯不足採信，已據原審於判決理由論述綦
    詳。又被告甲○○臉部被抓傷，全身亦有多處挫擦傷，衣服
    且被撕破之情，復有照片多幀及驗診斷書可稽；而告訴人丙○○於本院審理時亦供稱被告甲○○一拳打來時，伊即抓他
    的衣服等語，果如告訴人丙○○所陳，伊係遭被告丁○○、
    乙○○分別抓住伊左右手讓被告甲○○毆擊，其雙手既被抓
    住，如何能反擊而抓住被告甲○○之衣服，參諸告訴人張慈
    抓傷被告甲○○之情，亦經檢察官聲請簡易判決處刑，有臺
    灣高雄地方法院檢察署97年度偵字第11467 號簡易判決書影
    本在卷可按，是原審審酌被告犯罪情節，其亦遭告訴人毆傷
    、及原審審理時，被告甲○○表示願意賠償新台幣（下同）
    20萬元，告訴人堅持要求賠償80萬元，致未能達成和解等一
    切情況，科處被告有期徒刑3 月，量刑應屬適中，並以尚無
    確切之事證足證被告丁○○、乙○○有共同傷害之犯行，諭
    知被告丁○○、乙○○無罪，核無不合，被告甲○○及檢察
    官上訴，均無理由，應予駁回。
四、被告甲○○前未曾受有期徒刑之宣告，其因細故小不忍而觸
    犯刑章，本院審理時已與告訴人丙○○和解，賠償告訴人15
    萬元，有原審法院和解筆錄影本在卷足憑，被告甲○○經偵
    審程序及金錢損失之教訓，當知警惕，應無再犯之虞，本院
    認所宣告之刑以暫不執行為適當，爰併予諭知緩刑貳年，以
    勵自新。
五、被告乙○○於本院審理時，經合法傳喚，無正當理由不到庭
    ，爰不得其陳述，逕行判決。
六、據上論斷，應依刑事訴訟法第368 條、第373 條、第371 條
    ，刑法第74條第1項第1款，判決如主文。
本案經檢察官李門騫到庭執行職務。
中    華    民    國    98    年    2     月    17    日
                  刑事第四庭    審判長法  官   蕭權閔
                                      法  官   吳進寶
                                      法  官   陳吉雄
以上正本證明與原本無異。
本判決不得上訴。
中    華    民    國    98    年    2     月    18    日
                                      書記官   郭蘭蕙
                                                      FW
附件：
臺灣高雄地方法院刑事判決               97年度易字第850號
公  訴  人  臺灣高雄地方法院檢察署檢察官
被      告  甲○○
            丁○○
            乙○○
上三人共同
選任辯護人  黃見志律師
上列被告因傷害案件，經檢察官提起公訴（97年度調偵字第415
號），本院判決如下：
    主  文
甲○○傷害人之身體，處有期徒刑參月，如易科罰金，以新臺幣
壹仟元折算壹日。
丁○○、乙○○均無罪。
    犯 罪 事 實
一、甲○○與丙○○比鄰而居（丙○○住於高雄市三民區○○○
    路101 號），雙方素來不睦。民國96年7 月25日下午5 時許
    ，丙○○之夫朱作宏駕駛加水車停放在其住處加水，車身擋
    住甲○○住處加水，甲○○要求朱作宏將加水車駛離，朱作
    宏則未理會甲○○要求繼續工作，引起甲○○不滿，適丙○○從住處走出，甲○○與丙○○遂因停車問題發生爭執，雙
    方一言不合，互相拉扯，詎甲○○竟基於傷害之犯意，徒手
    毆打丙○○，致丙○○受有頭部外傷併腦震盪之傷害。
二、案經丙○○訴請臺灣高雄地方法院檢察署檢察官偵查起訴。
    理  由
壹、程序方面：本判決所引用之證據資料，其中傳聞證據部分，
    縱無刑事訴訟法第159 條之1 至第159 條之4 或其他規定之
    傳聞證據例外情形，亦因被告甲○○、丁○○、乙○○及辯
    護人或同意作為證據使用（參本院97審易1005號卷第26頁背
    面），或未聲明異議，依刑事訴訟法第159 條之5 第1 項、
    第2 項之規定，本院審酌該證據作成之情況，均無任何違法
    或異常情之處，認為適當，應均得為證據，合先敘明。
貳、有罪部分：
一、訊據被告甲○○固坦認曾於前開時地因停車問題，與告訴人
    丙○○發生爭執，並出手推告訴人等情（見本院97審易1005
    號卷第25頁背面、本院卷第54頁），然矢口否認有何傷害犯
    行，辯稱：係因告訴人先出手打伊，伊只是出手將告訴人推
    開，並沒打告訴人等語。經查：
  (一)被告甲○○與告訴人發生爭執及拉扯後，徒手毆打告訴人致
    告訴人受有頭部外傷併腦震盪之傷害等情，業經告訴人於偵
    查中證稱：96年7 月25日下午5 時至6 時間，在高雄市三民
    區○○○路101 號騎樓上，被告甲○○爭執加水車有撞到他
    的自用車，之後被告甲○○徒手毆打伊，導致伊受有如診斷
    書之傷害等語（參96他字第7022號卷第5 頁、第6 頁）；於
    本院審理中證稱：當時是被告甲○○先打伊，被告甲○○是
    在被告丁○○、乙○○下來之後才開始打伊的等語明確（參
    本院卷第49頁），並有高雄醫學大學附設中和紀念醫院96年
    7 月25日診字第960726005 號、96年8 月7 日編號Ｚ0000000
    000 甲種診斷證明書各乙份在卷可稽（參96他7022號卷第11
    頁、第12頁），此部分之事實，自堪認定。
  (二)被告甲○○固以前詞置辯，惟依被告丁○○於檢察官偵訊中
    陳稱：96年7 月25日下午5 時許伊來在住處樓上，聽到樓下
    有爭吵聲，下來查看，看到伊先生（即被告甲○○）跟告訴
    人發生拉扯，而告訴人正在扯伊先生的衣服等語（參95他字
    7022號卷第20頁、第21頁），顯然被告甲○○與告訴人間互
    有拉扯，並非如被告甲○○所言單純僅有推告訴人，被告甲○○前開所辯，是否可採，已非無疑。復對照告訴人所受之
    傷勢係頭部外傷併腦震盪有如前述，若被告甲○○僅係單純
    推告訴人，或與告訴人間互有拉扯，衡情告訴人當無可能造
    成如此傷害，益證被告甲○○此部分所辯，顯係飾卸之詞，
    要無可採。
  (三)綜上所述，本件事證明確，被告甲○○犯行洵堪認定，應依
    法論科。
二、核被告甲○○所為，係犯刑法第277 條第1 項之傷害罪。爰
    審酌被告甲○○僅因細故即毆傷告訴人，致告訴人受有如前
    所述之傷害，犯後復否認犯行，本應重懲，惟念其並無前科
    ，素行尚佳，有臺灣高等法院被告前案紀錄表乙份在卷可憑
    ，且告訴人於本件事件亦出手毆打被告甲○○，造成被告甲○○之前胸、右上背部、後頸部、顏面及雙手均受有挫傷併
    擦傷之傷害，有高雄醫學大學附設中和紀念醫院診斷證明書
    乙紙附卷可參（參97審頁1005號卷第44頁，另告訴人所涉傷
    害罪嫌，業經檢察官已97年度偵11467 號聲請簡易判決處刑
    ），顯然本件衝突之發生與擴大，並非僅係被告甲○○之責
    ，另被告甲○○於本案審理中提出願意賠償告訴人新臺幣（
    下同）20萬元，然告訴人堅持要求賠償80萬元，致未能達成
    和解，有本院調解簡要紀錄乙紙可參（見本院卷第23頁），
    已見被告甲○○反省所為非是之心等一切情狀，量處如主文
    所示之刑，並諭知如主所示之易科罰金折算標準，以資儆懲
    。
參、無罪部分：
一、公訴意旨略以：告訴人之所以受有前揭傷害，係因被告乙○○、丁○○分別捉住告訴人之左、右手，再由被告甲○○徒
    手毆打告訴人所致，因認被告乙○○、丁○○亦涉犯刑法第
    277 條第1 項之傷害罪嫌等語。
二、按犯罪事實應依證據認定，無證據不得認定犯罪事實；不能
    證明被告犯罪者，應諭知無罪之判決，刑事訴訟法第154 條
    第2 項、第301 條第1 項分別定有明文。次按事實之認定，
    應憑證據，如未能發現相當證據，或證據不足以證明，自不
    能以推測或擬制之方法，為裁判基礎；且認定不利於被告之
    事實須依積極證據，苟積極證據不足為不利於被告事實之認
    定時，即應為有利於被告之認定；另認定犯罪事實所憑之證
    據，雖不以直接證據為限，間接證據亦包括在內，然而無論
    直接證據或間接證據，其為訴訟上之證明，須於通常一般之
    人均不致有所懷疑，而得確信其為真實之程度者，始得據為
    有罪之認定，倘其證明尚未達到此一程度，而有合理之懷疑
    存在而無從使事實審法院得有罪之確信時，即應由法院為諭
    知被告無罪之判決（最高法院40年臺上字第86號、30年臺上
    字第816 號、76年臺上字第4986號判例意旨參照）。
三、本件公訴意旨認被告乙○○、丁○○分別拉住告訴人左、右
    手供被告甲○○毆打而均涉有傷害罪嫌，係以告訴人及證人
    朱作宏於偵查中之證述為其主要論據。訊據被告乙○○、丁○○堅決否認有何傷害犯行，均辯稱：本件案發當日，並未
    如起訴書所載，拉住告訴人之手供被告甲○○毆打等語。經
    查：告訴人於本案中亦出手毆打被告甲○○，造成被告甲○○之前胸、右上背部、後頸部、顏面及雙手均受有挫傷併擦
    傷之傷害乙節，有如前述，是告訴人於本件案發當時，對於
    向其施以攻擊之人亦強力反擊乙情，應堪認定，則被告乙○○、丁○○若欲貼近並控制證人即告訴人丙○○雙手，必遭
    證人即告訴人丙○○強力反制，被告乙○○、丁○○因而受
    有擦傷、挫傷，乃係當然，然被告乙○○、丁○○於本件案
    發時，均未受有任何擦傷、挫傷，顯不合理，證人即告訴人
    丙○○所證遭被告乙○○、丁○○捉住雙手等情是否可採，
    並非無疑。另證人朱作宏於本院審理中雖亦證稱，係被告乙○○、丁○○拉住告訴人左右手，由被告甲○○毆打告訴人
    ，然對於告訴人如何撕破被告甲○○衣服等情，卻稱以並不
    知道（參本院卷第47頁），惟查被告甲○○與告訴人間之衝
    突係於同一時間、地點發生，故證人朱作宏若有目睹被告甲○○毆打告訴人，理當看見告訴人如何毆打被告甲○○，故
    證人朱作宏既不知告訴人如何毆打被告甲○○，衡情其自未
    目睹告訴人遭毆打之經過，是其上開所證，亦非可採。復衡
    以被告甲○○毆打告訴人之方式，若如證人即告訴人丙○○
    與證人朱作宏所證，係由被告乙○○、丁○○分別抓住告訴
    人丙○○左右手以供其毆打，因告訴人之雙手已遭他人控制
    ，故告訴人可用以還擊被告甲○○者僅剩雙腳，於此情形下
    ，被告甲○○受傷部位應多處於人體之中、下盤處，然查被
    告甲○○於此案件後就醫結果，其受傷部位係位於前胸、右
    上背部、後頸部、顏面及雙手，有如前述，各該傷害均位於
    人體之上半部，顯非雙腳所造成，依此而論被告甲○○上開
    傷害自係因證人即告訴人丙○○雙手之傷害行為所造成，故
    證人即告訴人丙○○於遭受被告甲○○毆打之時，其雙手可
    自由活動乙節，至為明確，足證即告訴人丙○○、證人朱作
    宏上開所證，顯與事實不符，自難採為不利被告乙○○、丁○○之證據。
四、綜上所述，本件檢察官所提出之證據，尚不足證明被告乙○○、丁○○確有傷害之犯行，其為訴訟上之證明，尚未達到
    通常一般之人均不致有所懷疑，而得確信其為真實之程度，
    應認仍有合理之懷疑存在，未能使本院得有罪之確信，自不
    得以該罪名相繩。此外，本院依現存之卷證，復查無被告乙○○、丁○○有何傷害犯行，自屬不能證明被告犯罪，揆諸
    前開說明，應諭知被告無罪之判決。
據上論斷，應依刑事訴訟法299 條第1 項前段、第301 條第1 項
，刑法第277 條第1 項、第41條第1 項前段，刑法施行法第1 之
1 條，判決如主文。
本案經檢察官陳登燦到庭執行職務。
中    華    民    國    97    年    10    月    20    日
                       刑事第十庭  法  官  林揚奇
以上正本證明與原本無異。
如不服本判決應於收受本判決後10日內向本院提出上訴書狀，並
應敘述具體理由，如未敘述上訴理由者，應於上訴期間屆滿後20
日內補提理由書狀於本院（均須按他造當事人之人數附繕本）「
切勿逕送上級法院」。
中    華    民    國    97    年    10    月    20    日
                                   書記官  何明昌
所犯法條
中華民國刑法第277條
傷害人之身體或健康者，處3 年以下有期徒刑、拘役或1 千元以
下罰金。犯前項之罪因而致人於死者，處無期徒刑或7 年以上有
期徒刑；致重傷者，處3年以上10年以下有期徒刑。


司法院資訊處製作；財團法人民間司法改革基金會備份。
